【裁判字號】    90,易緝,106
【裁判日期】    901114
【裁判案由】    侵占
【裁判全文】
臺灣桃園地方法院刑事判決                          九十年度易緝字第一○六號
    公  訴  人  臺灣桃園地方法院檢察署檢察官
    被      告  丙○○
右列被告因侵占案件，經檢察官提起公訴（八十九年度偵字第一一五四六號），本院
判決如左：
        主  文
丙○○無罪。
        理  由
一、公訴意旨略以：被告丙○○於民國八十六年九月受帝王食品商行僱用並指派擔任
    桃園市薑母鴨三民店店長，依商行規定，三民店之每日營業收入，暫由被告丙○○保管，商行再定期指派該區營業督導甲○○前往店內收取現金。原本被告丙○○於甲○○前往收取營業收入時均如期繳出保管之現金。詎嗣後被告丙○○竟意
    圖為自己不法之所有，將應於八十七年六月十三日繳予甲○○收回之營業收入現
    金新台幣（下同）二十九萬七千七百元侵吞入己，挪作他用。嗣甲○○前往收取
    時，被告丙○○因無力繳出營業收入，甲○○為恐商行誤會其與被告丙○○同流
    ，乃要求被告丙○○簽發同額本票一紙，載明到期日為八十七年六月二十日，由
    其交回商行。惟因商行於同年月月底要求結帳，甲○○不得已，乃於同年月三十
    日先代墊此筆營收款予商行，惟被告丙○○事後仍未歸還營收款，且已逃逸無蹤
    。因認被告丙○○涉犯刑法第三百三十六條第二項之業務侵占罪嫌。
二、按犯罪事實應依證據認定之，無證據不得推定其犯罪事實，又不能證明被告犯罪
    者，應諭知無罪之判決，刑事訴訟法第一百五十四條、第三百零一條第一項定有
    明文。刑事訴訟法上所謂認定犯罪事實之證據，係指足以認定被告確有犯罪行為
    之積極證據而言，如未能發現相當證據或證據不足以證明，自不能以推測或擬制
    之方法，以為裁判基礎，最高法院二十九年上字第三一０五號及四十年台上字第
    八十六號分別著有判例；又認定不利於被告之事實，須依積極證據，苟積極證據
    不足為不利被告之認定時，即應為有利於被告之認定，更不必有何有利之證據，
    最高法院三十年上字第八一六號判例參照。
三、訊據被告丙○○固坦認於八十七年六月十三日，積欠二十九萬七千七百元營業收
    入未繳回帝王食品商行之事實，惟堅決否認有何業務侵占犯行，辯稱：伊之前有
    知會過告發人甲○○，並得其同意晚幾天繳回營業收入，且經理乙○○也同意，
    而伊雖未於八十七年六月十三日將營業收入交付予告發人甲○○，然伊有簽發本
    票乙紙作為憑證等語。
四、公訴意旨認被告丙○○涉犯業務侵占之罪嫌，無非以告發人甲○○指述、證人趙
    力平之證詞，及帝王食品商行所寫，於八十七年六月三十日收受甲○○代償桃園
    三民店積欠之營收款二十九萬七千七百元之證明書、被告所簽發之同額本票影本
    各一紙為其論罪之依據。
五、告發人甲○○於偵查中雖一再指述被告有右揭業務侵占犯行，然查：
  （一）告發人甲○○於本院調查程序中陳稱：當時因我是該區督導，負責向被告收
        每日應收款項，被告因當時老婆生小孩，沒有錢還，希望我讓他延幾日繳回
        ，我有同意，我跟他說要在年度營業最後一天即六月十三日時把積欠款項給
        我，該款項是自八十七年六月一日起他應給我的款項累計起來的，至於每日
        他的營收款項紀錄，現已找不到，當時我每日去收，他希望我讓他延期，我
        一直都讓他延，依規定我每日收每日要繳回公司，所以我有跟公司經理乙○○報告這件事，說被告要在六月十三日一起繳，到六月十三日去收錢時，他
        仍無法還，故開壹張本票給我，到期日是六月二十日，之前被告繳款情形尚
        稱正常，都能如數繳回公司，只有偶而延期數天，但都能繳回，經理有權限
        同意可延期繳款，該筆錢後來我負責把它繳回，因我要負責，公司採業績制
        ，呆帳要負責繳等語（見本院九十年八月三十日訊問筆錄），是以被告於八
        十七年六月間，在每日應繳回營業收入款項時，雖未按期繳回，然均向告發
        人甲○○請求延期繳回，亦經告發人同意等情至堪認定，基此，足見被告自
        始並無為自己不法所有之意圖，否則要無每日均向告發人甲○○請求延期繳
        回，且於無法依約定期限繳回時，即簽立上開本票乙紙，交由告發人甲○○
        收執之理。
  （二）又證人乙○○於本院調查程序中亦證稱：（問：是否為帝王食品負責人？公
        司帳目是否由你負責管理？）均是，被告在八十六年至八十七年擔任店長，
        甲○○幫公司收每日應收帳款，被告未繳款項，我是結算前甲○○向我報告
        才知道，之前因只是小額，甲○○沒跟我說，但後來甲○○有說，被告表示
        到八十七年六月十三日再全數繳回，我亦同意，我想只要在季末之前繳回即
        可，結算後是跟甲○○結清，因是甲○○跟公司負責等語（見本院九十年十
        月十八日訊問筆錄），堪認帝王食品負責人即證人乙○○確於案發當時知悉
        並同意被告延期繳回積欠之上開營業款項，則被告所辯上情應非臨訟虛構之
        詞。
  （三）再者，證人趙力平即帝王食品商行屏東區之督導雖於偵查中證稱：被告是公
        司職員，由公司指派，‧‧‧為直營店之店長，該店之收入定期由業務督導
        收款，即由甲○○負責向被告收款，‧‧‧收款前該店營收均由被告保管，
        伊知道甲○○有幫被告代墊營收款等語（見偵查卷第九頁反面、第十頁正面
        ），然依證人趙力平上開所證述之內容可知，證人趙力平並未親自見聞案發
        當時告發人甲○○向被告收取上開積欠營業款項之過程，實難以證人趙力平
        上開證詞為認定被告有罪之不利證據甚明。
  （四）至卷附之上開證明書、本票固可證明甲○○確向帝王食品商行代償被告積欠
        之上開營業收入款項及被告於八十七年六月十三日，共積欠二十九萬七千七
        百元營業收入未繳回等事實，然尚難因此即據以認定被告有為自己不法所有
        之意圖。
  （五）綜上所述，被告所辯尚非無據，要無法僅憑偵查中告發人甲○○之指述、證
        人趙力平之證詞，及上開證明書、被告所簽發之同額本票影本各一紙，即認
        被告有如公訴人所指之業務侵占犯行，依首揭法條說明及判例意旨，自應就
        被告為無罪之諭知。
據上論斷，應依刑事訴訟法第三百零一條第一項，判決如主文。
本案經檢察官張尹敏到庭執行職務。
中      華      民      國      九十    年      十一    月      十四    日
                                台灣桃園地方法院刑事第二庭
                                    法  官    王美玲
右正本證明與原本無異。
如不服本判決，應於判決送達後十日內向本院提出上訴狀( 應附繕本 )，上訴於
臺灣高等法院。
                                    書記官    賴玉真
中        華        民        國   九十   年   十一   月    十六    日


司法院資訊處製作；財團法人民間司法改革基金會備份。
